臺灣板橋地方法院民事判決　　　　　　　96年度簡上字第56號
上　訴　人　乙○○
被上訴　人　甲○○
　　　　　　　　　　　　號4樓
被上訴　人　丙○○
上列當事人間請求侵權行為損害賠償事件，上訴人對於中華民國
95年12月5 日臺灣板橋地方法院板橋簡易庭95年板簡字第3698號
第一審判決提起上訴，經本院於96年6 月13日言詞辯論終結，判
決如下：
    主  文
上訴駁回。
第二審訴訟費用由上訴人負擔。
    事實及理由
一、程序方面：被上訴人甲○○經合法通知，無正當理由未到場
    ，核無民事訴訟法第386 條各款情事，爰依上訴人之聲請由
    其一造辯論判決。
二、上訴人主張：上訴人於民國94年10月26日晚上8 時左右，在
    被上訴人住處交付被上訴人丙○○新臺幣（下同）6,600 元
    後，被上訴人丙○○才將收養訴外人高啟洋的相關資料（包
    括收養契約書、收養同意書、戶籍謄本等）交給上訴人，上
    訴人也才會出具交付6,600 元紅包的收據予被上訴人。然嗣
    後法院家事通知辦理收養時，被上訴人甲○○夫妻竟拒不出
    庭，經詢問後知其等要價40萬元（已交付6,600 元，餘39萬
    3,400 元）始願出庭辦理一切手續，上訴人至此始知受被上
    訴人共同詐騙。計因前開收養事件支出紅包6,600 元、上訴
    人夫妻體檢費用3,603 元、申請良民證500 元、帶被收養人
    高啟洋去檢查眼睛支出醫療費用613 元、計程車資790 元、
    領取電子謄本費用120 元，合計1 萬2,226 元，爰本於侵權
    行為法律關係請求被上訴人連帶賠償等情。（上訴人於原審
    聲明：被上訴人應給付上訴人16萬2,860 元，及自起訴狀繕
    本送達翌日起至清償日止，按年息5%計算之利息。原審為上
    訴人敗訴判決，上訴人就其中1 萬2,226 元及遲延利息部分
    不服提其上訴，其餘部分並未聲明不服。）併為上訴聲明：
    (一)原判決關於駁回上訴人後開第2 項部分廢棄。(二)被上訴人
    應連帶給付上訴人1 萬2,226 元及自起訴狀繕本送達翌日起
    至清償日止，按年息5%計算之利息。
三、被上訴人則以：關於本件收養事宜，肇於被收養人並非被上
    訴人甲○○之親生子，故均係由被上訴人丙○○（被上訴人
    甲○○的婆婆）在處理，被上訴人甲○○從頭到尾均未與上
    訴人接洽。被上訴人丙○○亦未向上訴人收取6,600 元紅包
    ，也未取得收據。嗣後乃因捨不得小孩，才未去法院辦理收
    養後續的事宜，並無詐騙上訴人之情等語。併為答辯聲明：
    上訴駁回。
四、兩造不爭執之事項：
　(一)上訴人夫妻原欲收養被上訴人甲○○夫妻之子高啟洋，故由
    被上訴人丙○○交付收養契約書、收養同意書、戶籍謄本等
    收養相關文件予上訴人收執。
  (二)上訴人向法院聲請認可收養訴外人高啟洋為子女（本院94年
    度養聲字第283 號），經法院傳訊被收養人法定代理人（即
    被上訴人甲○○夫妻）2 次，被收養人法定代理人均未到庭
    ，故上訴人嗣無法完成收養高啟洋手續等情，並有通知書2
    份在卷可佐。
  (三)上訴人夫妻為辦理收養事宜，致支出體檢費用共3,603 元、
    申請核發警察刑事紀錄證明共500 元、領取電子謄本費用12
    0 元等情，並有醫療費用收據3 紙、刑事紀錄證明收據2 紙
    、台北縣中和地政事務所規費徵收聯單1 份在卷可佐。
  (四)訴外人高啟洋曾於94年10月12日至國立臺灣大學醫學院附設
    醫院眼科就診，該次就診健保負擔合計613 元等情，有收據
    1 紙附卷可查。
五、按一般侵權行為即指民法第184 條規定之侵權行為，其成立
    要件有七：(一)須有侵權行為。(二)須侵害他人權利。(三)侵害行
    為不法。(四)須被害人有損害。(五)侵害行為與被害人之損害間
    有因果關係。(六)須有故意或過失。(七)侵害人須有責任能力。
    並應由主張權利被侵害者，就侵權行為構成要件事實負舉證
    之責。次按為行使基於侵權行為之損害賠償請求權，有主張
    自己不法之情事時，例如擬用金錢力量，使考試院舉行之考
    試發生不正確之結果，而受他人詐欺者，是其為此不法之目
    的所支出之金錢，則應適用民法第180 條第4 款前段之規定
    ，認為不得請求賠償（最高法院56年台上字第2232號判例意
    旨參照）。經查：
  (一)上訴人主張其受被上訴人共同詐騙，無非以：被上訴人以同
    意將訴外人高啟洋交由上訴人夫妻收養為由，向上訴人收取
    6,600 元紅包，嗣竟又要求須再交付39萬3,400 元始願出庭
    辦理一切手續等情為據。惟縱信上訴人前開主張為真正，單
    執被上訴人嗣後索酬不成，而反悔不願出庭辦理收養手續等
    情，並無法為被上訴人初始即係基於不法共同詐騙之犯意聯
    絡，意欲騙取上訴人金錢之交付（即一開始即無意辦理收養
    ，僅為騙取上訴人金錢之交付）等情之推論。此外，上訴人
    並未再提出其他主張以供本院審酌，上訴人執此主張被上訴
    人以共同詐騙之方式侵害上訴人權利，再本於侵權行為法律
    關係請求上訴人賠償，於法即有未合。
  (二)遑論，被上訴人否認曾經收受上訴人所交付6,600 元紅包及
    另索39萬3,400 元報酬之事實。觀諸卷附上訴人所提出致贈
    紅包6,600 元之收據，僅蓋有上訴人夫妻之印文，被收養人
    欄則屬空白，本屬上訴人單方出具的文書，並無法為被上訴
    人收受6,600 元之佐。且上訴人縱曾為收養訴外人高啟洋而
    交付6,600 元，按諸前開判例意旨，亦屬為不法之目的所支
    出金錢（即收養契約不得以交付金錢為條件），依法並不得
    請求賠償。另上訴人所請求其餘損害（即辦理收養所支出相
    關費用及高啟洋之醫療費等），則與上訴人主張之有責原因
    事實間，並無相當因果關係，而不得請求賠償。
六、綜上所述，上訴人就被上訴人該當共同侵權行為之構成要件
    事實，難認已盡立證之責。且縱信本件上訴人主張均屬真正
    ，其所主張之損害亦因屬不法之目的所支出金錢及與主張之
    有責原因事實間並無相當因果關係，均不得請求賠償。從而
    ，上訴人本於侵權行為法律關係請求被上訴人連帶賠償1 萬
    2,226 元及自起訴狀繕本送達翌日起至清償日止，按年息5%
    計算之利息，為無理由，應予駁回。原審為上訴人敗訴之判
    決，並無不合。上訴意旨指摘原判決不當，求予廢棄改判，
    為無理由，應予駁回。
據上論結，本件上訴為無理由，依民事訴訟法第436條之1第3項
、第449條第1項、第385條第1項前段、第78條，判決如主文。
中　　華　　民　　國　　96　　年　　6 　　月　　27　　日
                  民事第一庭    審判長法　官　李世貴
                                      法　官　黃若美
                                      法　官　黃信滿
以上正本證明與原本無異
不得上訴
中　　華　　民　　國　　96　　年　　6 　　月　　27　　日
                                      書記官　林月蓉
